臺灣基隆地方法院刑事判決　　　　　　　 99年度訴字第983號
公　訴　人　臺灣基隆地方法院檢察署檢察官
被　　　告　辜瑋琳
上列被告因妨害自由等案件，經檢察官提起公訴（99年度偵字第
2573號），本院判決如下：
    主  文
辜瑋琳共同以非法方法剝奪人之行動自由，處有期徒刑陸月，如
易科罰金，以新臺幣壹仟元折算壹日。緩刑年。
    事  實
一、辜瑋琳於民國98年11、12月間，與友人楊芷荃在基隆市○○
    街205 號8 樓「山海關」社區之租屋處把玩撲克牌賭博財物
    ，認為楊芷荃欠其新臺幣（下同）12,000元，然楊芷荃遲未
    返還該筆款項，辜瑋琳因而心生怨忿，於99年1 月28日凌晨
    2 時30分許，先由友人蕭浩宇（業經檢察官另為不起訴處分
    確定）陪同至楊芷荃任職之基隆市○○路6 號2 樓「天使之
    翼PUB 」店（下稱天使之翼店）找尋楊芷荃，欲與之談判，
    協商如何還款事宜，但遭到酒意甚濃之楊芷荃拒絕，辜瑋琳
    憤而先打電話通知友人江靜怡，並通知在基隆市○○路10號
    2 樓「新歡卡拉OK」店（下稱新歡店，位於天使之翼店附近
    ）任職之林谷諺（業經檢察官另案提起公訴）到場。嗣林谷
    諺先行到達天使之翼店後，有鑒於該處不便談判，辜瑋琳乃
    與林谷諺、蕭浩宇共同基於剝奪楊芷荃行動自由之犯意聯絡
    ，由林谷諺用手強押楊芷荃行走在前，辜瑋琳自後推趕楊芷
    荃，蕭浩宇跟隨在後之方式，步行走進鄰棟林谷諺所任職之
    新歡店內，進入後，渠等隨即迅速拉下鐵門以防楊芷荃進出
    。在新歡店之包廂裡，楊芷荃雖表示欲離開，辜瑋琳仍告以
    不許離去，且要求楊芷荃簽發本票，楊芷荃表示拒絕，辜瑋
    琳復出言對楊芷荃脅迫稱：「如果妳不簽本票，就不讓妳走
    」等語，迫使楊芷荃行無義務之簽發本票之事，楊芷荃在受
    脅迫之下，心生畏懼，不得不在本票上以「宇妡」名義（係
    楊芷荃擔任陪酒小姐所使用之假名）簽發面額各為50,000元
    之本票三張。斯時江靜怡與真實姓名不詳綽號「大胖」、「
    葛協強」之成年男子（下稱「大胖」、「葛協強」）一同到
    場，此三人動手毆打楊芷荃，使其受有左上側門牙斷裂、右
    耳後及左頸挫傷瘀血之傷害（江靜怡所涉傷害部分，因楊芷
    荃撤回告訴，業經檢察官另為不起訴處分確定）。辜瑋琳見
    上開本票係無效之票據，即承上開犯意，與蕭浩宇、林谷諺
    、江靜怡（江靜怡所涉妨害自由部分，業經檢察官另為職權
    不起訴處分確定）、「大胖」、「葛協強」共同基於使楊芷
    荃行無義務之事及剝奪其行動自由之犯意聯絡，由辜瑋琳、
    蕭浩宇先行離去尋找楊芷荃之身分證，並由林谷諺、江靜怡
    、「大胖」、「葛協強」以計程車接續將楊芷荃押至基隆市
    七堵公園，迫使楊芷荃再次簽發面額為28,000元之本票一張
    ，但因筆誤關係，楊芷荃簽發之本票無法使用，林谷諺將本
    票當場撕毀作廢，渠等再將楊芷荃押至基隆市○○街6 巷55
    之2 號江靜怡住處，再迫使楊芷荃簽發面額28,000元之本票
    一張，直至同日上午9 時許始釋放楊芷荃，由蕭浩宇前來陪
    同楊芷荃離去。楊芷荃於數日後報警處理，為警循線查悉上
    情。
二、案經楊芷荃訴由基隆市警察局第一分局報請臺灣基隆地方法
    院檢察署檢察官偵查起訴。
    理  由
一、證據能力之說明：
    按被告以外之人於審判外之陳述，雖不符前4 條（指刑事訴
    訟法第159 條之1 至第159 條之4 ）之規定，而經當事人於
    審判程序同意作為證據，法院審酌該言詞陳述或書面陳述作
    成之情況，認為適當者，亦得為證據；當事人、代理人或辯
    護人於法院調查證據時，知有第159 條第1 項不得為證據之
    情形，而未於言詞辯論終結前聲明異議，視為有前項之同意
    。刑事訴訟法第159 條之5 第1 項、第2 項定有明文。又非
    供述證據，並無傳聞法則規定之適用，如該非供述證據非出
    於違法取得，並已依法踐行調查程序，即不能謂無證據能力
    ；再按被告之自白，非出於強暴、脅迫、利誘、詐欺、疲勞
    訊問、違法羈押或其他不正之方法，且與事實相符者，得為
    證據，刑事訴訟法第156 條第1 項亦有明定。查被告辜瑋琳
    就檢察官所提出之各項證據，於本院準備程序明示均同意作
    為證據使用（本院卷第37至38頁），迄本案言詞辯論終結前
    亦未就證據能力聲明異議；本院審酌本案被告以外之人於審
    判外之陳述、各項非供述證據暨被告於警詢、檢察官偵訊時
    就犯罪事實之供述等各項證據，並未顯示有何顯不可信、以
    不正方法取得或供述出於非任意性等情況，堪認取得證據之
    過程適當，復均與待證事實具有關連性，且經本院於審判程
    序依法調查，自均得作為證據。
二、訊據被告固不否認有與楊芷荃把玩撲克牌而認為楊芷荃積欠
    債務未還，進而向楊芷荃索討金錢，且在新歡店內曾向楊芷
    荃口出「如果妳不簽本票，就不讓妳走」等情，惟矢口否認
    有妨害自由或強制之犯行，辯稱：伊去天使之翼店向楊芷荃
    拿錢，伊叫楊芷荃簽本票，楊芷荃說好，伊才打電話給江靜
    怡，因為天使之翼店要打烊了，才移到新歡店裡，是楊芷荃
    自己願意到新歡店，途中沒有人用言語或動作逼楊芷荃一同
    去，伊沒有強押楊芷荃，在新歡店內，楊芷荃有簽本票，但
    她簽藝名，江靜怡打楊芷荃時，伊有去阻擋，伊有向江靜怡
    說伊不要楊芷荃欠的錢了，之後伊叫蕭浩宇載伊回家，伊不
    知道當時楊芷荃是否已離開新歡店，伊對於楊芷荃後來去七
    堵公園及江靜怡住處之部分均不知情云云。經查：
  (一)被告於98年11、12月間，與友人楊芷荃在基隆市○○街 205
    號8 樓「山海關」社區之租屋處把玩撲克牌而賭博財物，認
    為楊芷荃欠其12,000元，然楊芷荃遲未返還該筆款項，被告
    因而心生怨忿，於99年1 月28日凌晨2 時30分許，在友人蕭
    浩宇陪同下，至楊芷荃任職之基隆市○○路6 號2 樓「天使
    之翼PUB 」店找尋楊芷荃，欲與之談判，協商如何還款事宜
    ，但遭到酒意甚濃之楊芷荃拒絕，被告憤而撥打電話通知友
    人林谷諺、江靜怡，在基隆市○○路10號2 樓「新歡卡拉OK
    」店任職之林谷諺先行到場後，被告與楊芷荃、蕭浩宇、林
    谷諺一同離開天使之翼店，步行走進鄰棟之新歡店內；在該
    店包廂裡，楊芷荃被要求簽發本票，被告並向楊芷荃表示：
    「如果妳不簽本票，就不讓妳走」等語，楊芷荃因而以「宇
    妡」名義（係楊芷荃擔任陪酒小姐所使用之假名）簽發本票
    三張，隨後江靜怡與真實姓名不詳綽號「大胖」、「葛協強
    」之成年男子到場，楊芷荃在上開包廂內遭受毆打，受有左
    上側門牙斷裂、右耳後及左頸挫傷瘀血之傷害等情，為被告
    所不爭執（本院卷第38至39頁），且有證人楊芷荃、黃虹毓
    之證言在卷可稽（詳如下述），及證人楊芷荃所提出由長庚
    醫療財團法人基隆長庚紀念醫院出具之診斷證明書、新歡店
    現場照片存卷可憑（偵查卷第16、17頁、第71至85頁），此
    部分之事實均堪信為真正。
  (二)證人楊芷荃係在非自願之情形下，遭被告、林谷諺、蕭浩宇
    共同帶至新歡店，且在新歡店內行動自由受限制，無法自由
    離去，並在受脅迫之下簽發本票，嗣後遭林谷諺、江靜怡、
    「大胖」、「葛協強」等人共同帶至七堵公園簽發本票，隨
    後又遭林谷諺等人帶至江靜怡之住處簽發本票：
    1.證人即告訴人楊芷荃之證述內容：
      (1)證人楊芷荃於檢察官偵訊時證稱：98年11、12月間，伊
        與被告、蕭浩宇在租屋處玩牌，伊有輸錢，伊以為只是
        玩玩而已，99年1 月28日被告、蕭浩宇及一名男子來伊
        工作之天使之翼店找伊，伊是陪酒小姐，當天伊有喝酒
        ，被告及蕭浩宇在外面等伊，伊要走，被告拉伊的衣領
        不讓伊走，她說事情談完才能走，伊當時已有點酒醉，
        伊很害怕，就與他們去新歡店，黃虹毓也跟伊過去，進
        入包廂，被告叫伊簽本票，本票是蕭浩宇拿出來的，被
        告要伊簽本票三張，伊就簽了。伊只知道第一張面額七
        千元，後面二張伊不知道，伊走出包廂時，江靜怡與四
        、五名男子擋住伊，不讓伊走，她說事情還沒處理好，
        並動手打伊，有二名男子站在伊身邊，其中一名男子抓
        住伊的脖子叫伊上計程車，江靜怡叫伊跟他們去七堵，
        江靜怡、二名男子及伊坐一臺計程車到七堵公園，他們
        叫伊簽本票，又說伊沒簽好，又叫伊去江靜怡之七堵住
        處，伊很害怕，其中一名男子開車載伊過去，江靜怡及
        她的朋友又叫伊簽本票，伊不確定金額，後來是蕭浩宇
        來載伊回家，被告及蕭浩宇沒有去七堵公園（偵查卷第
        37至38頁）。其於警詢時之陳述，與上開內容大致相同
        ，且尚證稱：在七堵是直到早上9 時10分才讓伊回家，
        伊在租屋處與被告、蕭浩宇玩牌時，是輸欠被告11,000
        元，在新歡店包廂內，伊有簽三張本票，每張面額50,0
        00元，在七堵公園簽面額28,000元之本票，在江靜怡住
        處又簽面額28,000元之本票（偵查卷第10至11頁）。
      (2)其於本院審理時證稱：伊與被告曾經同住，同住期間曾
        經玩牌賭輸12,000元，後來伊離去沒有聯絡，被告與蕭
        浩宇來新歡店找伊，在包廂內被告向伊要錢，說伊沒有
        照顧她及她女兒，就把錢直接帶走，害她女兒沒東西吃
        ，忘記有無說到賭博欠錢的理由，當時伊醉了，伊說伊
        要走，被告說事情沒有談完不可以走，且拉住伊的衣領
        不讓伊走，店外還有一些伊不認識的人，他們人很多，
        伊很害怕，只能跟他們到新歡店。在新歡店之包廂裡，
        有人叫伊簽本票，伊看到現場人多勢眾，伊很害怕，因
        而簽發三張本票，伊要走時，江靜怡帶四名男子進來，
        不讓伊走，她有動手打伊，後來江靜怡還有其他伊不認
        識的人帶伊去七堵公園，有男子拉著伊的衣服，伊只好
        跟他們上計程車，江靜怡及其他男子跟伊坐同一臺車，
        在公園又叫伊簽本票，伊有再簽一張，其後又將伊帶去
        江靜怡之住處，仍叫伊簽本票，伊因此又簽一張面額二
        萬餘元之本票，最後是蕭浩宇來載伊回去（本院卷第52
        至69頁）。
      (3)比對證人楊芷荃之上開證述內容可知，其所述細節雖有
        些微出入，然歷次證言均表明其係在非自願之情形下，
        遭被告帶至新歡店，無法自由離去，復在新歡店包廂內
        ，因害怕而簽發本票三張，嗣又遭人帶至七堵公園，被
        迫簽發本票一張，再遭人帶至江靜怡之住處內，被迫簽
        發本票一張，嗣後始遭釋放。其於警詢時證述之時點距
        離案發日期最為接近，記憶應較為清楚，是關於其各次
        簽發之本票面額，自應以警詢時證述之內容，最為真實
        可採。
    2.證人即告訴人楊芷荃之友人黃虹毓之證述內容：
      (1)證人黃虹毓於偵查時證稱：被告、蕭浩宇在天使之翼店
        門口等楊芷荃，有廣播要找楊芷荃，楊芷荃不出去，伊
        與楊芷荃要走時，被告在門口叫楊芷荃不要走，被告拉
        住楊芷荃的手去包廂講，講約10分鐘，有另一名男子出
        現在門口，說要把楊芷荃帶去另一個自己的地方，該名
        男子抓住楊芷荃的肩膀，把她拖去隔壁之新歡店，楊芷
        荃說「我不要去」，該名男子說有事上去講。被告有推
        楊芷荃上去2 樓的新歡店，他們就把鐵門拉下來，伊與
        楊芷荃進入一間包廂，該名男子拿出本票叫楊芷荃簽三
        張50,000元之本票，楊芷荃當時喝醉，被告說楊芷荃欠
        她錢，所以要簽，該名男子說不簽不讓楊芷荃走，簽完
        ，該名男子說楊芷荃亂簽，因為楊芷荃不是簽本名，該
        名男子又叫人去買本票，被告要放楊芷荃走時，鐵門一
        打開，江靜怡就進來，一進來就推楊芷荃在地，並打楊
        芷荃，又把楊芷荃拉回包廂，伊被擋在外面，伊聽到楊
        芷荃在裡面被江靜怡帶來之二名男子毆打，他們說要把
        楊芷荃帶去七堵處理，二名男子一人架住一邊抓楊芷荃
        肩膀，把她架下樓，伊被擋在後面，伊下去時他們已經
        坐計程車走（偵查卷第39至40頁），其於警詢時之陳述
        ，與上開內容大致相同，且尚證稱：在新歡店，被告說
        楊芷荃有欠她錢，要楊芷荃簽下三張本票，每張各五萬
        元，沒有使用暴力，但有威脅楊芷荃說若不簽就不讓她
        離開包廂，簽本票時江靜怡和另二名男子還沒來，本票
        是蕭浩宇從口袋內拿出來的，伊聽到被告打電話叫江靜
        怡送本票來包廂，因為原先準備之本票被楊芷荃簽的亂
        七八糟，伊被這種突發狀況嚇到，故事後未立即報警（
        偵查卷第12至15頁）。
      (2)其於本院審理時證稱：伊與楊芷荃本來在喝酒，聽到廣
        播說有人要找楊芷荃，楊芷荃出去又進來，她說她不想
        出去，伊與楊芷荃走出去時，看到被告帶了一名男子（
        指蕭浩宇）說要找楊芷荃講話，被告與楊芷荃進入包廂
        ，伊與被告帶來的男子就在外面等，她們進去包廂後沒
        有很久就出來了，伊沒有看到被告拉楊芷荃之衣領。隨
        後又來一名男子（指林谷諺），就說要帶楊芷荃到隔壁
        新歡店，那名男子勾住楊芷荃的手，把她帶去新歡店，
        在新歡店樓下時，楊芷荃坐在地上不願上去，被告就把
        她推上去，那名男子又拖著楊芷荃，等於是他們兩個就
        把楊芷荃架上去了，當時伊在後面跟著。一進入新歡店
        ，鐵門就馬上拉下來了，誰拉的伊不清楚，當時新歡店
        好像是結束營業了，伊與楊芷荃被帶到包廂，包廂內還
        有被告、蕭浩宇及其他小姐，除了架住楊芷荃之那名男
        子以外，還有另一名男子。在包廂內，被告叫楊芷荃簽
        本票，被告沒有說為何楊芷荃欠她錢及欠多少錢，伊有
        看到面額是50,000元，楊芷荃簽了二、三張，被告說今
        天事情不處理完的話不讓楊芷荃走，架楊芷荃之男子就
        叫她簽，楊芷荃簽完本票，那名男子說楊芷荃沒有簽好
        ，本票沒用，要找本票叫楊芷荃再簽，最後沒有拿到本
        票，就說要帶到別的地方簽。被告對楊芷荃說要把事情
        處理好，伊說不然人伊先帶走，改天再約，被告說不行
        ，要把事情處理好才能走，伊說會把楊芷荃帶去找被告
        把事情處理好，被告本來要放楊芷荃走，後來鐵門一開
        ，一名女子帶二名男子進來，進來後就在鐵門前動手打
        楊芷荃，那名女子將楊芷荃拖去包廂，有人將伊擋住不
        讓伊進包廂，伊有聽到楊芷荃被打的聲音，當時被告有
        阻止說不要打，伊進去時楊芷荃倒在地上，那名女子就
        說要帶去別的地方簽。伊打電話找楊芷荃的姊姊，伊看
        到被告與蕭浩宇先離開，楊芷荃被那名女子帶走，有二
        名男子架住楊芷荃坐計程車離去，伊被擋住。當日大約
        是凌晨2 時許從天使之翼店出來，離開新歡店時已是早
        上6 時許。伊離開新歡店約15分鐘後回到家，接到被告
        打電話來，要伊提供楊芷荃之身分證來保楊芷荃，被告
        打很多通，有的是被告講的，有的是蕭浩宇講的（本院
        卷第70至79頁）。
      (3)由證人黃虹毓之證述內容可知，在證人楊芷荃遭被告等
        人帶至新歡店後，新歡店之鐵門係立即遭人拉下，證人
        蕭浩宇於檢察官偵訊時亦證稱「（去新歡時，鐵捲門是
        否有拉下來？）有，……我不知道誰拉的」（偵查卷第
        43頁），堪信證人黃虹毓此部分所述確屬實情，益徵證
        人黃虹毓所述「林谷諺用手強押楊芷荃行走在前，被告
        自後推趕楊芷荃」之內容亦屬真實，參酌證人蕭浩宇陪
        同被告前往索討債務之情狀，足認被告斯時顯係與證人
        林谷諺、蕭浩宇基於共同之犯意聯絡，由證人林谷諺用
        手強押證人楊芷荃行走在前，被告自後推趕證人楊芷荃
        ，證人蕭浩宇跟隨在後之方式，共同將證人楊芷荃強押
        至新歡店內，且被告等人將證人楊芷荃強行帶至新歡店
        後，隨即將店門拉下，使證人楊芷荃在新歡店內行動自
        由受控制而無法自由離去，應屬已達剝奪證人楊芷荃之
        行動自由之程度，至為明顯。
    3.證人蕭浩宇、林谷諺、江靜怡之證述內容，雖均有避重就
      輕情形，然渠等證言確可佐證告訴人楊芷荃所指訴「遭人
      帶至新歡店、七堵公園、江靜怡之住處，且先後簽發本票
      」等情屬實：
      (1)證人蕭浩宇於警詢、偵訊時雖證稱：伊有與被告一同至
        天使之翼店找楊芷荃，去新歡店時伊與被告走在最後面
        ，沒有強押楊芷荃，楊芷荃係自願簽發本票（偵查卷第
        7至9頁、第42至43頁），於本院審理時復證稱：去新歡
        店時，楊芷荃與她的二位女性友人走在前面，伊與被告
        走在後面，進入新歡店後，楊芷荃之情況伊都不清楚，
        伊與被告一直坐在大廳角落聊天，被告有突然衝進包廂
        內，伊不知道原因，亦無進入包廂查看，事後亦無追問
        被告，伊什麼事情都不知道，且時間已久記憶不清云云
        （本院卷第110至127頁），然其所述顯與證人楊芷荃、
        黃虹毓、林谷諺之證述內容均不合，其避重就輕之態度
        甚為明顯。
      (2)證人林谷諺於偵訊時雖證稱：伊在新歡店幫忙打掃，被
        告打電話給伊，說她在天使之翼，有事需要伊幫忙處理
        ，伊去天使之翼店，說天使之翼還在做生意，去新歡店
        比較不會打擾別人，楊芷荃到新歡店之過程中伊沒有架
        著她。楊芷荃在包廂裡說她有欠被告錢，且說要簽本票
        ，伊拿三張本票給她，因楊芷荃醉了，寫的是她上班店
        裡之名字，故本票無效，最後都撕掉了，楊芷荃是自願
        簽本票，沒有人逼她，後來新歡店打烊，就去七堵公園
        聊天，且有再去江靜怡家。去七堵公園時有伊、楊芷荃
        、江靜怡等人，伊在公園有叫楊芷荃簽一張本票，但她
        還是簽錯了，就作廢了，被告好像有跟伊說留住楊芷荃
        ，當時被告去拿楊芷荃之身分證（偵查卷第103至104頁
        、第112至113頁）；於本院審理時復證稱：某女子打電
        話來說她在天使之翼出事情，叫伊趕快過去，不是被告
        打的，對方沒有說明身分，伊與天使之翼之老闆有熟，
        伊就過去，伊在門口遇到被告及蕭浩宇，就在門口聊天
        沒有進去，包廂內有女子（指楊芷荃）大吼大叫，被告
        說該女子欠她錢，伊說新歡店已打烊，不然帶來新歡店
        看怎麼處理，伊與被告、蕭浩宇就先走，楊芷荃及她的
        二名女性友人就跟著出來，進入新歡店後，被告一人坐
        在吧檯，沒有與蕭浩宇坐在一起，楊芷荃及她的友人在
        包廂裡，後來有二名陌生男子進入店內，隨後江靜怡一
        人進來，不久又有三名男子進來，楊芷荃在包廂內有遭
        二名陌生男子毆打，楊芷荃有與江靜怡互毆，後來被告
        有衝進去擋，楊芷荃跟被告說她的事情沒處理完她不會
        走，伊問她要如何處理，她說要簽本票，伊拿空白本票
        出來，楊芷荃有簽三張本票，因楊芷荃是簽藝名，伊把
        本票撕掉，當時是清晨5 時許，楊芷荃說她要處理完再
        走，伊與楊芷荃分坐不同之計程車去七堵，伊坐計程車
        剛好經過公園，看到楊芷荃坐在涼亭，旁邊有一些男子
        ，被告、蕭浩宇及江靜怡均不在場，楊芷荃哭著說她對
        不起被告，且說要想辦法解決，後來又去江靜怡家，楊
        芷荃在江靜怡家又簽三張本票，叫伊隔天去她店裡收錢
        ，伊在本票之受託人欄簽自己之姓名，江靜怡說伊為何
        在上面簽名，伊就把本票撕掉，後來是蕭浩宇送楊芷荃
        回去（本院卷第128至156頁）。其上開二次證述內容，
        關於「江靜怡有無去七堵公園」一節已有前後矛盾明顯
        相異之處，且證人楊芷荃在新歡店包廂內既遭毆打，內
        心必定甚為恐慌，豈有竟仍表示「事情未處理完畢，不
        會離開」，甚至在無友人陪伴之下自願前往七堵公園及
        證人江靜怡住處之可能？足徵證人林谷諺之證言與常情
        有悖，其避重就輕之態度亦甚為明顯。
      (3)證人江靜怡於偵訊時雖證稱：被告及蕭浩宇從凌晨1、2
        時許一直打電話叫伊去新歡店，伊與「大胖」、「葛協
        強」一同過去，伊抵達時，楊芷荃酒醉坐在大廳，被告
        說楊芷荃裝酒醉不講錢的事，伊就與「大胖」、「葛協
        強」一同坐計程車回家，楊芷荃與林谷諺等人坐計程車
        不知去何處，後來林谷諺帶楊芷荃去伊住處，他說被告
        要到伊住處，被告說要去之前住處找楊芷荃之身分證，
        要林谷諺把楊芷荃留住，後來被告沒來，蕭浩宇有來載
        楊芷荃離開，伊沒有去七堵公園，楊芷荃是在公園簽本
        票（偵查卷第56至59頁、第112 頁）；於本院審理時復
        證稱：伊接到被告之電話而去新歡店，伊不知道叫伊去
        做何事，伊會害怕，故與「大胖」、「葛協強」一同過
        去，楊芷荃有點發酒瘋，伊與楊芷荃有打架，桌上好像
        有撕爛的本票，後來他們好像先去公園，林谷諺又把楊
        芷荃帶去伊住處，他好像說被告說要去她與楊芷荃合租
        的地方找楊芷荃之身分證，被告好像跟林谷諺說叫他先
        不要讓楊芷荃走，楊芷荃在伊住處沒有簽本票（本院卷
        第157至172頁）。然而，證人林谷諺明確證稱楊芷荃有
        在江靜怡住處簽發本票，此與證人楊芷荃之證述內容不
        謀而合，足認「楊芷荃在江靜怡住處有簽發本票」一節
        確屬真實，更徵證人江靜怡上開證言亦有避重就輕不實
        之處。
      (4)比對證人蕭浩宇、林谷諺、江靜怡之證述內容，彼此互
        有矛盾不符及規避自身責任之處，是關於本案發生過程
        ，自應以證人楊芷荃及黃虹毓所述之內容始屬真實可信
        。又將上開證言與證人楊芷荃、黃虹毓之證言比對後，
        足以認定證人楊芷荃所述「遭人帶至新歡店、七堵公園
        、江靜怡之住處，且在前開三處所先後均簽發本票」等
        情，確屬真實。而由證人黃虹毓所述「離開新歡店不久
        ，接到被告及蕭浩宇打電話來要求提供楊芷荃之身分證
        來保楊芷荃」，及證人林谷諺、江靜怡所述「被告要求
        林谷諺留住楊芷荃，被告要去找楊芷荃之身分證」等情
        可知，被告及證人蕭浩宇對於「楊芷荃之人身自由仍受
        剝奪、無法自由離去」及「由林谷諺等人繼續剝奪楊芷
        荃之行動自由」係知之甚詳，且與在七堵公園及江靜怡
        住處實際控制楊芷荃行動自由之證人林谷諺、江靜怡等
        人之間係互有犯意聯絡；則證人楊芷荃在七堵公園及江
        靜怡住處因行動自由受剝奪被迫簽發本票之際，被告及
        證人蕭浩宇雖未在場（蕭浩宇係在楊芷荃被迫簽完本票
        之後方到場，並帶楊芷荃離去），此二人對於證人楊芷
        荃在七堵公園及江靜怡住處所受行動自由遭剝奪及被迫
        簽發本票行無義務之事之受害情形，亦須負擔刑事責任
        。
  (三)綜據上述證據以觀，本案應係被告認為證人楊芷荃欠其12,0
    00元未還，因而心生怨忿，於99年1 月28日凌晨2 時30分許
    ，先由證人蕭浩宇陪同至天使之翼店找尋證人楊芷荃欲談判
    協商還款事宜，但遭到酒意甚濃之證人楊芷荃拒絕，被告因
    而撥打電話通知證人江靜怡及林谷諺到場。嗣證人林谷諺先
    行到達天使之翼店後，由證人林谷諺用手強押證人楊芷荃行
    走在前，被告自後推趕證人楊芷荃，證人蕭浩宇跟隨在後之
    方式，一同進入新歡店內，隨即拉下鐵門使證人楊芷荃無法
    自由進出，並在新歡店包廂內，由被告出言對證人楊芷荃脅
    迫稱：「如果妳不簽本票，就不讓妳走」等語，證人楊芷荃
    因而以「宇妡」名義簽發面額各為50,000元之本票三張，隨
    後證人江靜怡與「大胖」、「葛協強」到場，因證人楊芷荃
    簽發之本票無法認為係有效票據，被告遂與證人蕭浩宇、林
    谷諺、江靜怡、「大胖」、「葛協強」共同基於對證人楊芷
    荃繼續剝奪其行動自由並迫其再簽發本票之犯意聯絡，由證
    人林谷諺、江靜怡、「大胖」、「葛協強」將證人楊芷荃強
    押至七堵公園，迫使證人楊芷荃再簽發面額28,000元之本票
    一張，因本票仍未簽妥，又將證人楊芷荃帶至證人江靜怡之
    住處，迫使證人楊芷荃再簽發面額28,000元之本票一張，直
    至該日上午9 時許始釋放證人楊芷荃。以證人楊芷荃遭受多
    人限制其行動自由而無法自由離去之狀態觀之，其行動自由
    係受剝奪，且直至該日上午9 時許始重獲自由。被告對於證
    人楊芷荃之行動自由受剝奪且被迫簽發本票行無義務之事等
    受害全部過程，均應負刑事責任。至於證人江靜怡與「大胖
    」、「葛協強」毆打證人楊芷荃成傷之部分，因證人楊芷荃
    及黃虹毓均證述當時被告並未動手且被告有出手阻止之情狀
    ，依卷附證據尚難認定被告與證人江靜怡、「大胖」、「葛
    協強」對於證人楊芷荃之傷害行為有關，此部分亦未在起訴
    範圍之內（參本院卷第38頁，檢察官當庭表明並未起訴被告
    涉有共同傷害犯行），自無就此部分再為論述之必要。
三、論罪科刑：
  (一)按刑法第302 條之妨害自由罪，係妨害他人自由之概括的規
    定，故行為人具有一定目的，以非法方法剝奪人之行動自由
    者，除法律別有處罰較重之規定（例如略誘及擄人勒贖等罪
    ），應適用各該規定處斷外，如以使人行無義務之事，或妨
    害人行使權利為目的，而其強暴脅迫復已達於剝奪人行動自
    由之程度，即祇成立本罪，不應再依同法第304 條論處。誠
    以此項使人行無義務之事，或妨害人行使權利之低度行為，
    應為剝奪人行動自由之高度行為所吸收，不能以其目的係在
    使人行無義務之事，或妨害人行使權利，認為係觸犯刑法第
    302 條第1 項及第304 條第1 項之二罪名，依同法第55條，
    從一重處斷（最高法院29年上字第2359號判例意旨參照）。
    查被告係以使告訴人楊芷荃還錢為目的，而以剝奪告訴人楊
    芷荃行動自由之方式，迫使其為簽發本票之行為，被告與其
    他共同正犯之行為，已使告訴人楊芷荃之行動自由受剝奪，
    是核被告所為，係犯刑法第302 條第1 項之以非法方式剝奪
    他人行動自由罪，且依上開說明，無庸再就迫使告訴人楊芷
    荃簽發本票行無義務之事之部分論以強制罪，公訴意旨認被
    告尚應構成刑法第304 條第1 項強制罪嫌且應論以想像競合
    犯一節，應有誤會。
  (二)被告與蕭浩宇、林谷諺、江靜怡、「大胖」、「葛協強」等
    人之間，互有犯意聯絡及行為分擔，均為共同正犯。
  (三)爰審酌被告於本案前僅有施用毒品經觀察、勒戒之前科紀錄
    ，有臺灣高等法院被告前案紀錄表在卷可參，其因與告訴人
    楊芷荃之間有金錢糾葛，竟以剝奪告訴人楊芷荃行動自由之
    方式迫使對方簽發本票，恣意侵害告訴人楊芷荃之自由法益
    ，法紀觀念顯有偏差，兼衡其犯後並未坦承全部犯行，態度
    難認良好，惟其事後已與告訴人楊芷荃達成和解並取得其諒
    解，經告訴人楊芷荃當庭表示希望從輕量刑（本院卷第 188
    頁）等一切情狀，量處如主文所示之刑，併諭知易科罰金之
    折算標準，以資警惕。
  (四)末查，被告前未曾因故意犯罪受有期徒刑以上刑之宣告，有
    前述前案紀錄表可佐；其因一時思慮未周，致罹刑章，於本
    院審理程序已與告訴人楊芷荃當庭達成和解，並賠償告訴人
    楊芷荃所受損害（參卷附調解筆錄），經此偵查及審判教訓
    ，當知所警惕，信無再犯之虞，告訴人楊芷荃亦表示願意給
    予被告緩刑機會（本院卷第188 頁），本院認前揭所宣告之
    刑，以暫不執行為適當，爰併諭知緩刑3 年，以勵自新。
據上論斷，應依刑事訴訟法第299 條第1 項前段，刑法第28條、
第302 條第1 項、第41條第1 項前段、第74條第1 項第1 款，刑
法施行法第1 條之1 第1 項、第2 項前段，判決如主文。
本案經檢察官陳佳宏到庭執行職務。
中    華    民    國   100    年    8     月    16    日
                  刑事第三庭  審判長法  官  陳志祥
                                    法  官  邰婉玲
                                    法  官  張婷妮
以上正本證明與原本無異。
如不服本判決應於收受送達後10日內向本院提出上訴書狀，並應
敘述具體理由；其未敘述上訴理由者，應於上訴期間屆滿後20日
內向本院補提理由書(均須按他造當事人之人數附繕本)「切勿逕
送上級法院」。
中    華    民    國   100    年    8     月    16    日
                                    書記官  連懿婷
附錄本案論罪科刑法條
中華民國刑法第302條第1項
私行拘禁或以其他非法方法，剝奪人之行動自由者，處 5 年以
下有期徒刑、拘役或 3 百元以下罰金。